【裁判字號】    95,交簡上,88
【裁判日期】    950824
【裁判案由】    公共危險
【裁判全文】
臺灣桃園地方法院刑事判決            95年度交簡上字第88號
上  訴  人
即  被  告  甲○○
上列上訴人因公共危險案件，不服本院桃園簡易庭95年度桃交簡
字第1352號，中華民國95年6 月1 日第一審簡易判決（聲請簡易
判決處刑案號：臺灣桃園地方法院檢察署95年度偵字第5883號）
提起上訴，本院判決如下︰
    主  文
上訴駁回。
    事  實
一、甲○○明知服用酒類將導致不能安全駕駛動力交通工具，卻
    於民國94年12月11日19時40許，在桃園縣桃園市○○路假日
    飯店，參加喜宴飲用紅酒後，已達不能安全駕駛動力交通工
    具之程度，竟仍駕駛車牌號碼：9365－EH號自小客車行駛於
    道路上，而於94年12月11日22時許，行經桃園縣桃園市○○
    路717 號時，竟因飲酒過量致其注意力、判斷力、操控車輛
    之能力均劣於平時，以致疏未注意前方路況，不慎撞及尚停
    放在路旁，由莊瑋伶所駕駛僅發動引擎、仍未起步之車牌號
    碼：9365—EH號自小客車。甲○○於肇事後，隨即駕駛前開
    車輛離去（因莊瑋伶未受有傷害，故無肇事逃逸罪之適用）
    ，嗣經莊瑋伶之友人黃韋傑見狀駕車自後方追趕，始在桃園
    縣桃園市○○路239 號前攔獲甲○○所駕駛前開車輛，並報
    警處理，而警員據報趕至現場，經對甲○○施以酒精濃度測
    試，其呼氣酒精濃度達每公升0.51毫克。
二、案經桃園縣警察局桃園分局報請臺灣桃園地方法院檢察署檢
    察官偵查後，聲請簡易判決處刑。
    理  由
壹、證據能力部分：
一、按被告以外之人於審判外之言詞或書面陳述，除法律有規定
    者外，不得作為證據。又被告以外之人於審判外之陳述，雖
    不符前4 條之規定，而經當事人於審判程序同意作為證據，
    法院審酌該言詞陳述或書面陳述作成時之情況，認為適當者
    ，亦得為證據，當事人、代理人或辯護人於法院調查證據時
    ，知有第159 條第1 項不得為證據之情形，而未於言詞辯論
    終結前聲明異議者，視為有前項之同意，刑事訴訟法第159
    條第1 項、第159 條之5 分別定有明文。查：證人莊瑋伶、
    黃韋傑於警詢中所為之陳述，固為被告以外之人於審判外之
    陳述，均屬傳聞證據，惟公訴人、被告就前開審判外之陳述
    於言詞辯論終結前，亦未表示異議，而本院審酌渠等陳述作
    成時之情況，核無違法取證及證明力明顯過低之瑕疵，亦認
    為以之作為證據為適當，是本院認證人莊瑋伶、黃韋傑於警
    詢中所為之證言有證據能力。
二、卷附之刑法第185 條之3 案件測試觀察紀錄表、桃園縣政府
    警察局汽車駕駛人酒後生理協調平衡檢測紀錄卡、桃園縣政
    府警察局道路交通事故現場圖、道路交通事故調查報告表，
    均係警員依法執行職務時所製作之紀錄文書，並無證據證明
    有何虛偽不實或明顯瑕疵等顯不可信之情況存在，依刑事訴
    訟法第159 條之4 第1 款之規定自有證據能力；又酒精濃度
    測試表係以儀器測定後自動列印，並非依憑人之記憶再加以
    轉述而得，要非供述證據；又車禍現場照片則係機械之方式
    所留存之影像，並非依憑人之記憶再加以轉述而得，亦非供
    述證據，均無「傳聞證據排除法則」之適用，是認該酒精濃
    度測試表、車禍現場照片俱有證據能力。
貳、實體部分：
一、訊據被告甲○○固坦承有於前揭時、地飲用紅酒後駕車之事
    實，惟矢口否認有何不能安全駕駛動力交通工具之情事，辯
    稱：伊雖有飲酒，但對於駕駛車輛並無影響，另伊已經繳納
    行政罰鍰，刑事部分不應再處罰，否則有違一事不二罰原則
    云云。經查：
  (一)上揭犯罪事實，業據證人莊瑋伶、黃韋傑於警詢中證述甚詳
    （見95年度偵字第5883號偵查卷第10頁以下、第12頁以下）
    ，並有酒精濃度檢測單、刑法第185 條之3 案件觀察紀錄表
    、汽車駕駛人酒後生理協調平衡檢測紀錄卡、桃園縣政府警
    察局道路交通事故現場圖及調查報告表等各1 份、現場照片
    4 張在卷可稽。
  (二)雖被告辯稱伊有飲酒，但對於駕駛車輛並無影響云云。然依
    交通部運輸研究所79年8 月對駕駛人行為之研究（酒醉駕車
    對駕駛行為之分析研究）指出，吐氣每公升酒精含量零點二
    五毫克等於血液中酒精濃度（Blo-od Alcohol Concentrati
    on簡稱BAC）0.05 ﹪（亦即每100 毫升血液中含50毫克酒精
    ），而（一）BAC 到達0.03﹪至0.05﹪時，對駕駛能力之影
    響為：多數駕駛人心境逐漸變幻不定、視覺與反應靈敏性減
    弱、對速度及距離的判斷力差；而對心理行為之影響為：觀
    察力逐漸欠缺、心情漸趨輕鬆、自信心增加、多話、精神狀
    態處於陶醉感。（二）BAC 到達0.05﹪至0.08﹪時，對駕駛
    能力之影響為：反應遲鈍、駕駛能力受損、遲而不決或決而
    不行；而對心理行為之影響為：情緒鬆弛、感情與行為趨向
    誇張、肌肉不協調、精神處於興奮狀態。（三）BAC 到達0.
    08﹪至0.15﹪時，對駕駛能力之影響為：判斷力嚴重受到影
    響、體能與精神協調受損、駕駛之體能困難增加；而對心理
    行為之影響為：產生情緒異常現象、步伐不平穩、言語不清
    、反應惡劣、記憶及判斷力受損、精神處於錯亂狀態。（四
    ）超過0.15﹪時，對駕駛能力之影響為：視線搖晃、駕駛已
    進入恍惚狀態、判斷及理解遭到扭曲、駕駛不穩定；對心理
    行為之影響為：意識不明、嘔吐、站、走及講話困難、責任
    感喪失、精神處於麻痺狀態。（五）超過0.5 ﹪，對駕駛人
    能力之影響為：無法開車；對心理行為之影響為：爛醉如泥
    、失去知覺可能致死、精神處於昏睡狀態。本案被告之酒精
    測定值已達呼氣每公升0.51毫克，如前所述，換算BAC 值為
    0.102 ﹪，顯見其視線、判斷及理解能力均受到相當程度之
    影響而減退，駕駛能力呈不穩定狀態。再參酌證人黃韋傑於
    警詢中證稱：伊將被告車輛攔下，並發現被告當時有明顯酒
    醉跡象等語（同前偵查卷第13頁），及被告為警查獲時經警
    員對其觀察結果認駕駛人出入車門困難、劃定直線無法正常
    行走，顯然無法正常操控駕駛；查獲、測試或訊問過程，被
    告有語無倫次、含糊不清、意識模糊，注意力無法集中、多
    話等情，有刑法第185 條之3 案件測試觀察紀錄表、桃園縣
    政府警察局汽車駕駛人酒後生理協調平衡檢測紀錄卡各1 份
    附卷足憑。抑且，本案係證人莊瑋伶將車輛停放在路旁，僅
    發動引擎尚未起步之際，即遭被告駕駛車輛撞及，此亦經證
    人莊瑋伶於警詢中證述明確（同前偵查卷第10頁），被告猶
    駕駛車輛撞及停放於路邊之車輛等情觀之，益證被告於斯時
    飲酒後確已達不能安全駕駛動力交通工具之程度至明，其所
    為此部分辯解要無可採。
  (三)又按行政罰與刑事罰不同，行政罰乃人民對於行政上誡命應
    為之行為而不為，或不應為之行為而為之之行政不法行為所
    為之處罰，刑事罰則係對於違反刑事法上之行為或不行為，
    所為之處罰，二者係不同之概念範疇。道路交通安全規則第
    11 4條第2 款規定，汽車駕駛人飲用酒類或其他類似物後，
    其吐氣所含酒精濃度超過每公升0.25毫克或血液中酒精濃度
    超過百分之0.05以上者，不得駕車。乃行政上誡命行為人飲
    酒後吐氣酒精濃度超過上開標準者，即不得駕駛車輛，行為
    人如違反上開規定，即應依道路交通管理處罰條例第35條第
    1 項第1 款規定，處新臺幣15,000元以上60,000元以下罰鍰
    ，並當場禁止其駕駛及吊扣其駕駛執照1 年；至於刑法第
    185 條之3 之公共危險罪，則係以行為人服用毒品、麻醉藥
    品、酒類或其他相類之物，不能安全駕駛動力交通工具而駕
    駛者，為其犯罪構成要件，且必以其服用毒品、麻醉藥品、
    酒類或其他相類之物後，有不能安全駕駛情形者，始克相當
    。因此道路交通管理處罰條例第35條之處罰與刑法第185 條
    之3之 公共危險罪，雖均係緣於行為人飲酒後之駕車行為，
    然前者係處罰其超過標準值之酒後駕車行為之行政罰，後者
    係處罰其不能安全駕駛致生危害公共安全之刑事罰，二者之
    範疇並不相同。而所謂「一事不二罰原則」，係指同一性質
    之事由不得處罰2 次，倘若為性質不同之刑罰與行政罰，則
    並非不能併罰之。本件被告因酒後駕駛行為，分別遭刑罰及
    行政罰，惟其二者處罰之性質不同，處罰之目的各異，自無
    一事不二罰原則之適用，是被告認有一事二罰之情形，顯有
    誤會。
二、核被告所為，係犯刑法第185 條之3 服用酒類不能安全駕駛
    動力交通工具而駕駛之公共危險罪。原審以被告犯罪可以認
    定，適用刑事訴訟法第449 條第1 項、第452 條第2 項、刑
    法第185 條之3 、第41條第1 項前段、罰金罰鍰提高標準條
    例第2條 ，逕以簡易判決判處被告拘役30日，其認事用法，
    俱無違誤，量刑亦屬妥適。被告猶執前詞提起上訴指摘原判
    決，並無理由，應予駁回。又被告行為後，刑法於94年2 月
    2 日公布，於95年7 月1 日施行，其中修正第2 條、罰金刑
    之計算單位及處罰、易科罰金之折算標準之規定。按行為後
    法律有變更者，適用行為時之法律，但行為後之法律有利於
    行為人者，適用最有利於行為人之法律，現行刑法第2 條第
    1 項訂有明文。此條規定乃與刑法第1 條罪刑法定主義契合
    ，而貫徹法律禁止溯及既往原則，係規範行為後法律變更所
    生新舊法律比較適用之準據法，是刑法第2 條本身雖經修正
    ，但刑法第2 條既屬適用法律之準據法，本身尚無比較新舊
    法之問題，應一律適用裁判時之現行刑法第2 條規定以決定
    適用之刑罰法律，先予辨明。又以本次刑法修正之比較新舊
    法，應就罪刑有關之共犯、未遂犯、想像競合犯、牽連犯、
    連續犯、結合犯，以及累犯加重、自首減輕暨其他法定加減
    原因（如身分加減）與加減例等一切情形，綜其全部罪刑之
    結果而為比較，最高法院95年5 月23日著有95年度第8 次刑
    庭會議決議可資參照，再按比較適用最有利於行為人之法律
    ，應就罪刑有關之一切情形比較其全部結果，而為一體之適
    用，不應一部分適用新法，一部分適用舊法，最高法院29年
    上字第964 號判例意旨參照。查：(1)罰金刑之計算單位及處
    罰部分：修正前刑法第33條第5 款規定「罰金：1 元以上。
    」，與修正後刑法第33條第5 款規定「罰金：新臺幣1,000
    元以上，以百元計算之。」不同；另95年6 月14日修正公布
    刑法施行法第1 條之1 ：「中華民國94年1 月7 日刑法修正
    施行後，刑法分則編所定罰金之貨幣單位為新臺幣。94年1
    月7 日刑法修正時，刑法分則編未修正之條文定有罰金者，
    自94年1 月7 日刑法修正施行後，就其所定數額提高為30倍
    。但72年6 月26日至94年1 月7 日新增或修正之條文，就其
    所定數額提高為3 倍」。而刑法第185 條之3 之服用酒類不
    能安全駕駛動力交通工具而駕駛罪之法定罰金刑部分，由原
    定貨幣單位銀元30,000元以下罰金（折算為新臺幣90,000元
    以下罰金），經依修正後刑法施行法第1 條之1 第1 項、第
    2 項但書規定，修正為貨幣單位為新臺幣，並就所定數額提
    高為3 倍，亦即修正為新臺幣90,000元以下罰金；而法定罰
    金刑最低度部分，由修正前刑法第33條第5 款規定為銀元1
    元（折算為新臺幣3 元）以上，修正後刑法第33條第5 款則
    修正為新臺幣1,000 元以上，以百元計算。比較修正前後規
    定結果，修正後規定並未較有利於行為人。(2)刑法第41條第
    1 項前段關於易科罰金折算標準部分：修正前刑法第41條第
    1 項前段規定：「犯最重本刑為5 年以下有期徒刑之刑之罪
    ，而受6 月以下有期徒刑或拘役之宣告，因身體、教育、職
    業、家庭之關係或其他正當事由，執行顯有困難者，得以1
    元以上3 元以下折算1 日，易科罰金。」；又被告行為時之
    易科罰金折算標準，修正前罰金罰鍰提高標準條例第2 條前
    段（現已刪除）規定，就其原定數額提高為100 倍折算1 日
    ，因此被告行為時之易科罰金折算標準，應以銀元300 元折
    算1 日，經折算為新臺幣後，應以新臺幣900 元折算1 日。
    惟修正後刑法第41條第1 項前段則規定：「犯最重本刑為5
    年以下有期徒刑之刑之罪，而受6 月以下有期徒刑或拘役之
    宣告者，得以新臺幣1000元、2000元、3000元折算1 日，易
    科罰金。」，比較修正前後之易科罰金折算標準，仍以95年
    7 月1 日修正公布施行前之規定，較有利於被告。(3)綜合上
    述各條文修正前、後之比較，揆諸前揭最高法院決議、判例
    意旨及修正後刑法第2 條第1 項前段、後段規定之「從舊、
    從輕」原則，及法律一體適用，不容割裂之原則，自應適用
    被告行為時之法律，即修正前刑法之相關規定予以論處。原
    審雖未及為新舊法之比較，惟依上開規定說明，本案適用行
    為時之法律，並無不利於被告之情形，從而，原審適用行為
    時之法律，即無不合，自不得因未及為新舊法比較指為瑕疵
    ，認其適用法律有誤，附此敘明。
據上論斷，應依刑事訴訟法第455 條之1 第1 項、第3 項、第36
8 條，判決如主文。
本案經檢察官何嘉仁到庭執行職務。
中    華    民    國    95     年    8    月   24     日
                              臺灣桃園地方法院刑事第七庭
                                  審判長法  官  林惠霞
                                        法  官  劉為丕
                                        法  官  賴淑美
以上正本證明與原本無異。
不得上訴。
                                        書記官  陳育君
中    華    民    國    95    年   8   月    24       日
本案論罪科刑法條：
中華民國刑法第185條之3
服用毒品、麻醉藥品、酒類或其他相類之物，不能安全駕駛動力
交通工具而駕駛者，處一年以下有期徒刑、拘役或三萬元以下罰
金。


司法院資訊處製作；財團法人民間司法改革基金會備份。
